【裁判字號】    95,交聲,131
【裁判日期】    950630
【裁判案由】    聲明異議
【裁判全文】
臺灣嘉義地方法院交通事件裁定         95年度交聲字第131號
原處分機關  交通部公路總局嘉義區監理所嘉義市監理站
異  議  人
即受處分人  甲○○
上列異議人即受處分人因違反道路交通管理處罰條例案件，對於
交通部公路總局嘉義區監理所嘉義市監理站於民國九十五年六月
二十一日所為之處分（原處分案號：嘉監義裁字第裁七六—Ｌ0
0000000號）關於裁處罰鍰部分，聲明異議，本院裁定如
下：
    主  文
原處分關於裁處罰鍰部分撤銷。
前項撤銷部分，不罰。
    理  由
一、按汽車駕駛人飲用酒類或其他類似物後其吐氣所含酒精濃度
    超過每公升○．二五毫克或血液中酒精濃度超過百分之○
    ．○五以上者，不得駕車，道路交通安全規則第一百十四條
    第二款定有明文。又汽車駕駛人，駕駛汽車經測試檢定有酒
    精濃度超過規定標準者，處新臺幣一萬五千以上六萬元以下
    罰鍰，並當場移置保管其車輛及吊扣其駕駛執照一年；因而
    肇事致人受傷者，並吊扣其駕駛執照二年，道路交通管理處
    罰條例第三十五第一項第一款亦有明定。另按九十五年二月
    五日生效之行政罰法第二十六條第一項規定，一行為同時觸
    犯刑事法律及違反行政法上義務規定者，依刑事法律處罰之
    。但其行為應處以其他種類行政罰或得沒入之物而未經法院
    宣告沒收者，亦得裁處之。同條第二項復規定，前項行為如
    經不起訴處分或為無罪、免訴、不受理、不付審理之裁判確
    定者，得依違反行政法上義務規定處罰之。究其立法目的，
    一行為同時觸犯刑事法律及違反行政法上義務規定時，由於
    刑罰與行政罰同屬對不法行為之制裁，而刑罰之懲罰作用較
    強，故依刑事法律處罰，即足資警惕時，實無一事二罰再處
    行政罰之必要。且刑事法律處罰，由法院依法定程序為之，
    較符合正當法律秩序，應予優先適用，但罰鍰以外之沒入或
    其他種類行政罰，因兼具維護公共秩序之作用，為達行政目
    的，行政機關仍得併予裁處。
二、原處分意旨略以：異議人即受處分人甲○○於民國九十五年
    三月十三日下午飲酒後，仍駕駛車牌號碼九Ｖ—六七五五號
    自用小客車，沿嘉義市○○路由東往西方向行駛，於同日下
    午五時五十分（裁決書誤載為下午六時十五分）許，行經該
    路一六○號前，與被害人洪月後所駕駛之車牌號碼ＭＢＣ—
    二三一號重型機車發生碰撞肇事，致洪月後人車倒地，受有
    左腳、左手及胸部挫傷等傷害，嗣於同日下午六時十五分許
    ，為警測得其吐氣酒精濃度達每公升一．二三毫克，原舉發
    機關因認異議人有酒精濃度超過規定標準，因而肇事致人受
    傷之違規事實，而填製嘉市警交字第Ｌ00000000號
    舉發違反道路交通管理事件通知單舉發。嗣異議人提出申訴
    ，經原處分機關調查結果，仍認異議人有違規事實，原處分
    機關乃依道路交通管理處罰條例第三十五條第一項第一款、
    違反道路交通管理事件統一裁罰基準及處理細則第四十三條
    、第四十四條及第六十一條之規定，於九十五年六月二十一
    日以嘉監義裁字第裁七六—Ｌ00000000號裁決書，
    裁處異議人罰鍰新臺幣（下同）四萬九千五百元，並吊扣駕
    駛執照二年之處分。
三、異議意旨略以：異議人因本件車禍肇事行為，業經臺灣嘉義
    地方法院檢察署檢察官以九十五年度偵字第二五○一號為緩
    起訴處分，並依該緩起訴處分內容，已向財團法人臺灣兒童
    暨家庭扶助基金會嘉義分事務所專戶捐款五萬元，本件裁決
    關於罰鍰部分，有違行政罰法一事不二罰之規定，為此聲明
    異議，請求撤銷原處分關於裁處罰鍰部分等情。
四、查異議人於上開時地，駕駛車牌號碼九Ｖ—六七五五號自用
    小客車，與被害人洪月後所駕駛之車牌號碼ＭＢＣ—二三一
    號重型機車發生碰撞肇事，致洪月後受傷，嗣於同日下午六
    時十五分許，為警測得其吐氣酒精濃度達每公升一．二三毫
    克，業經被害人洪月後於另案臺灣嘉義地方法院檢察署九十
    五年度偵字第二五○一號公共危險案件警詢中指述詳實，復
    有酒測定值表、刑法第一百八十五條之三測試觀察紀錄表、
    道路交通事故現場圖、道路交通事故調查報告表(一)(二)及現場
    相片附於該案卷宗可稽，異議人因同一車禍事故，並經臺灣
    嘉義地方法院檢察署檢察官以九十五年度偵字第二五○一號
    為緩起訴處分，並依該緩起訴處分內容已向財團法人臺灣兒
    童暨家庭扶助基金會嘉義分事務所專戶捐款五萬元，業據本
    院調取該案卷宗審閱無訛。是異議人酒醉駕車之同一違規行
    為既經依刑事法律處罰，依行政罰法第二十六條第一項前段
    之規定，原處分機關自不得就該同一違規事實再處以罰鍰，
    異議人此部分異議為有理由。惟吊扣駕駛執照因屬行政罰法
    所稱其他種類行政罰，依同條項後段之規定，雖經依刑事法
    律處罰後，仍得裁處之。
五、綜上所述，原處分機關以異議人有酒後駕車之行為，依道路
    交通管理處罰條例第三十五條第一項第一款及違反道路交通
    管理事件統一裁罰基準及處理細則第四十三條、第四十四條
    及第六十一條之規定，裁處異議人罰鍰四萬九千五百元，並
    吊扣駕駛執照二年之處分，其中裁處罰鍰之部分於法不合，
    應予撤銷。至原處分關於吊扣異議人駕駛執照部分，異議人
    並未就此部分聲明異議，自非本件聲明異議事件審理範圍，
    附此敘明。
據上論斷，應依道路交通管理處罰條例第八十七條第二項，道路
交通案件處理辦法第二十條前段，裁定如主文。
中    華    民    國  九十五  年    六    月   三十   日
                    交通法庭    法  官  鄭雅文
以上正本證明與原本無異。
如不服本裁定，應於送達後五日內，向本院提出抗告狀。
中    華    民    國  九十五  年    六    月   三十   日
                                書記官  鄭翔元


司法院資訊處製作；財團法人民間司法改革基金會備份。
